【裁判字號】    99,審訴,344
【裁判日期】    991029
【裁判案由】    清償借款
【裁判全文】
臺灣新竹地方法院民事判決             99年度審訴字第344號
原      告  乙○○
訴訟代理人  鄒玉珍律師
複代理人    甲○○
被      告  丙○○
訴訟代理人  彭火炎律師
            張玉琳律師
上列當事人間清償借款事件，本院於民國99年10月21日辯論終結
，判決如下：
    主      文
被告應給付原告新台幣壹佰玖拾陸萬貳仟元，及自民國九十九年
八月二十一日起至清償日止，按年息百分之五計算之利息。
訴訟費用由被告負擔。
本判決第一項於原告以新臺幣陸拾伍萬肆仟元為被告供擔保後，
得假執行；但被告如以新臺幣壹佰玖拾陸萬貳仟元為原告預供擔
保，得免為假執行。
    事實及理由
一、原告主張：
（一）緣被告前於民國八十六年十二月十九日，向原告借得新台
      幣（下同）1,962,000元，雙方原約定清償期為八十七年
      六月十九日，嗣經展延清償日期至八十八年十二月十九日
      ，被告並書立有原證一之「款項借用證」一紙，交予原告
      收執為據。詎料被告就前揭之借款債務已屆清償期，卻迄
      未清償予原告，且屢經原告之催討，被告均置之不理。原
      告爰依消費借貸之法律關係，提起本件之訴訟，並聲明：
      １、被告應給付原告1,962,000元及自起訴狀繕本送達被
      告之翌日起至清償日止，按年息百分之五計算之利息；２
      、訴訟費用由被告負擔；３、原告願供擔保請准宣告假執
      行。
（二）對被告抗辯之陳述：
      被告雖辯稱原告未交付借款1,962,000元予被告，且原告
      迄未舉證證明其已交付上開借款予被告云云，原告予以否
      認。概依上開原證一之款項借用證內，其內載稱：「右之
      款項確實向貴台借用實正無訛」之文義，即可證明原告已
      交付系爭借款予被告，且如原告未交付該借款予被告，雙
      方就不會將原證一之款項借用證內，原所約定之辦濟期即
      清償期，由八十七年間改成八十八年間，由此亦足證原告
      確有交付系爭借款予被告，是被告所辯云云，並不可採。
二、被告答辯：
    被告固不爭執其有簽立原證一之款項借用證，並交付予原告
    收執，且依該款項借用證內之記載，是約定辦濟期即清償期
    原來為八十七年六月十九日，後更改為八十八年十二月十九
    日之情，惟否認原告有交付系爭借款予被告，辯稱：依原證
    一之款項借用證內之記載內容，無法推認原告已有交付借款
    予被告之事實，且固然該款項借用證內原所載之清償期有所
    變更，惟該變更之記載，並非於原告交付被告借款後所為，
    是原告迄今既未能就其有交付系爭借款予被告乙事，負舉證
    責任，而因消費借貸為要物契約，因金錢或其他代替物之交
    付而生效力，則依最高法院六十九年度台上字第四一四六、
    第七０九號、七十年度台上字第三一三七號、七十一年度台
    上字第一三一五號等等判決意旨及最高法院六十九年度第二
    十七次民事庭會議決議之內容，即難認兩造間已合法有效成
    立系爭借款之借貸關係，是原告本件之請求即無理由，並聲
    明：１、請求駁回原告之訴及其假執行之聲請；２、訴訟費
    用由原告負擔；３、如受不利益判決，被告願供擔保請准宣
    告免為假執行。
三、本院之判斷：
（一）原告上開主張之情，已據其提出原證一之款項借用證影本
      一份為證，且被告亦不爭執其有簽立該款項借用證後，交
      付予原告之情形。雖被告辯稱：原告未交付系爭借款予被
      告，而依該原證一款項借用證內之記載內容，無法推認原
      告已有交付借款予被告之事實，且原告迄未就其所主張有
      交付借款予被告乙事，盡其舉證責任，即難認兩造間有效
      成立該消費借貸關係云云，惟查，按「消費借貸為要物契
      約，因金錢或其他代替物之交付而生效力，民法第四百七
      十五條定有明文，對交付之事實有爭執者，應由主張已為
      交付之貸與人負舉證責任。」，固有最高法院71年度台上
      字第1315號判決要旨可參，然按「消費借貸契約雖為要物
      契約，惟借用人向貸與人借用款項，經出具借用證書交貸
      與人收執，如依該用借證書表明之事項足以推知貸與人已
      交付借用物者，即應認其就交付借用物之事實，已盡舉證
      責任。」，亦有最高法院69年度台上字第3868號判決要旨
      可供參考。經查，依被告所簽立並交付予原告收執之該款
      項借用證內，其開頭之「一」係記載新台幣壹佰玖拾陸萬
      貳仟元，其內之一、辦濟期（即清償期）原先記載為八十
      七年六月十九日，後更改為八十八年十二月十九日，且接
      著載稱：「右之款項確實向貴台借用實正無訛萬一到期借
      主不能償還者連帶保證人自當出頭負擔全其責任...」，
      且接著記載被告簽立之日期為八十六年十二月十九日，並
      接著有借主即被告及連帶保證人羅兆勳之簽名用印之情，
      有原證一之款項借用證影本在卷可參。則參照上開款項借
      用證內，所載稱【右之款項確實向貴台借用實正無訛】之
      內容，依其記載之文義，已表明被告已收受到系爭借款，
      且參酌該款項借用證內，就辦濟期即清償期之約定，原先
      係約定為八十七年六月十九日，其後並經更改為八十八年
      十二月十九日，則衡諸一般常情，倘原告於當時並未交付
      系爭借款予被告，則兩造間之系爭借款契約既因原告未交
      付借款而未有效成立，即無借款清償期之問題，是被告即
      無於簽立並交付該款項借用證予原告之後，再行要求更改
      並延後清償期之必要。是綜觀系爭款項借用證之記載內容
      及其表徵之文義，並參酌上開之最高法院69年度台上字第
      3868號判決之要旨，已可推知及認定原告當時已有交付系
      爭借款1,962,000元予被告之事實，被告辯稱原告未交付
      該等借款予被告，且原告亦迄未就其有交付借款予被告乙
      事，盡其舉證責任云云，已難以採認。
（二）依上所述，原告既已借貸1,962,000元予被告，且並已交
      付該借款予被告，則兩造間就系爭借款1,962,000元之消
      費借貸關係，業已有效成立。又因該消費借貸所約定之清
      償期八十八年十二月十九日業已屆至，被告又迄未清償該
      借款予原告，從而，原告本於民法消費借貸之法律關係，
      訴請被告清償其借款1,962,000元，及該金額自起訴狀繕
      本送達被告之翌日即九十九年八月二十一日起至清償日止
      ，按年息百分之五計算之利息，核屬於法有據，應予准許
      。
（三）本件判決之基礎已臻明確，兩造其餘之攻擊、防禦方法及
      舉證，核與判決結果無影響，爰不一一予以論列，併此敘
      明。
（四）就如主文第一項所示部分，兩造均陳明願供擔保，分別聲
      請宣告假執行及免為假執行，經核均無不合，爰分別酌定
      相當擔保金額准許之。
四、結論：本件原告之訴為有理由，依民事訴訟法第78條、第
    390條第2項、第392條，判決如主文。
中    華    民    國    99    年    10    月    29    日
                  民事第二庭  法  官  鄭政宗
以上正本係照原本作成。
如對本判決上訴，須於判決送達後20日內向本院提出上訴狀。如
委任律師提起上訴者，應一併繳納上訴審裁判費。
中    華    民    國    99    年    11    月    1     日
                              書記官  鄧雪怡

司法院資訊處製作；財團法人民間司法改革基金會備份。
